【裁判字號】    98,台上,2146
【裁判日期】    980423
【裁判案由】    違反毒品危害防制條例
【裁判全文】
最高法院刑事判決            九十八年度台上字第二一四六號
上  訴  人  台灣高等法院檢察署檢察官
被      告  甲○○
            乙○○
            丙○○
            丁○○
            戊○○
上列上訴人因被告等違反毒品危害防制條例案件，不服台灣高等
法院中華民國九十五年四月六日第二審更審判決（九十四年度上
更(一)字第八四九號，起訴案號：台灣桃園地方法院檢察署九十二
年度偵字第一五五八六、一六五０七號），提起上訴，本院判決
如下：
    主  文
上訴駁回。
    理  由
按刑事訴訟法第三百七十七條規定，上訴於第三審法院，非以判
決違背法令為理由，不得為之。是提起第三審上訴，應以原判決
違背法令為理由，係屬法定要件。如果上訴理由書狀並未依據卷
內訴訟資料，具體指摘原判決不適用何種法則或如何適用不當，
或所指摘原判決違法情事，顯與法律規定得為第三審上訴理由之
違法情形，不相適合時，均應認其上訴為違背法律上之程式，予
以駁回。本件檢察官上訴意旨略稱：（一）原判決認定被告乙○
○經查獲之第三級毒品Ｋ他命三包之純度為約92％，然該三包Ｋ
他命原判決既認定係與被告丁○○、丙○○二人經查獲之Ｋ他命
各三包，均係應由被告甲○○自越南華僑綽號「阿輝」之男子處
購得之Ｋ他命四大包所分裝成九包之一部分，何以丁○○、丙○
○二人經查獲之Ｋ他命純度卻為91％？且鑑定結果何以有此歧異
，自應依職權調查，或說明乙○○、丁○○、丙○○三人分別攜
帶由甲○○自四大包Ｋ他命分裝成九包之Ｋ他命，何以乙○○經
查獲之Ｋ他命純度與丁○○、丙○○二人被查獲Ｋ他命純度不相
同之理由，原判決既未依職權調查，自有應於審判期日應調查之
證據未予調查之違法，且原判決未說明何以純度不相同之理由，
亦有判決理由不備之違法。（二）證人即「國際山水旅行社」負
責人楊衍濱於民國九十三年四月二十日第一審審理中證稱：甲○
○大約給其現金新台幣（下同）七十萬元左右，其是跟中國國際
商業銀行中山分行換美金，印象中好像是分成二次給其，每次應
該約三十四萬元左右，依照匯率來換算，不可能有三十五萬元，
他給我們一點服務費，一千元就很多了。」、「……，我帶過去
交給我們國際山水公司在越南的人員，再由他們去聯絡甲○○交
給我字條上的電話及叫『阿輝』的人來拿，這錢做何用途我不知
道。」等語，而同日甲○○稱：每次大約三十四萬八、九千元左
右，再加服務費大約三十五萬元，出國的錢都是其先付的，劉啟
聖有拿錢給其，所以亦是其付的等語，然證人楊衍濱先證稱甲○
○大約交給其現金七十萬元帶過去越南，卻又證稱不可能有三十
五萬元，每次應該約三十四萬元，依照當時之匯率不可能有三十
五萬元云云，則甲○○交付楊衍濱用以兌換美金之新台幣是否計
七十萬元？以當時之匯率，新台幣七十萬元能否兌換成美金計二
萬元？甲○○是否包含服務費給付楊衍濱始為交付七十萬元予之
？原判決未調查當時之匯率，對楊衍濱先謂甲○○係交大約現金
新台幣七十萬元左右，復又謂依照匯率來換算不可能有三十五萬
元等證詞，即於犯罪事實中認定甲○○即係先後二次交付三十五
萬元給楊衍濱兌換成美金二萬元，固有應於審判期日應調查之證
據未予調查之違法，亦與卷內證據不相適合，有判決理由矛盾之
違法。且原判決於犯罪事實欄中載：「……，並先後二次交付三
十五萬元給楊衍濱兌換成美金二萬元，委託楊衍濱將該美金……
」，係認定甲○○先後二次共計交付三十五萬元給楊衍濱兌換成
美金二萬元，並非認定先後二次交付三十五萬元共計七十萬元予
楊衍濱兌換成美金二萬元，原判決關於此部分犯罪事實之認定與
所採之證據並不相合，亦屬判決理由矛盾之違法。（三）證據之
證明力如何，雖屬事實審法院自由判斷之職權，然其所為判斷仍
應受經驗法則與論理法則之支配，非可自由任意為之，是證人之
陳述前後縱稍有瑕疵或互相矛盾，事實審法院非不可基於調查所
得，依自由心證定其取捨，倘將各項證據予以割裂，分別單獨觀
察判斷，即不合於論理法則。１、毒品危害防制條例第十七條並
未規定應於何時供出毒品之來源因而破獲，始得減輕其刑，旨在
獎勵供出毒品之來源，以期追查毒品來源。而販賣、運輸毒品者
，在甫經查獲時，不免顧慮遭報復、或供出上手，家人無法獲得
安家費等等，不願提供毒品來源者之真正姓名，常以綽號稱之，
嗣再經思考，為期獲得減刑，而供出其毒品來源者，亦為常情，
此即為上開減刑規定目的所期待者。甲○○甫經查獲於九十二年
九月二十八日零時十分在中正國際機場由內政部警政署航空警察
局（下稱航警局）警員詢問稱：毒品係其於九十二年九月二十六
日下午，在胡志明市郊外以行動電話通知一位綽號叫「阿勇」的
當地越南人，以美金三萬元購得，「阿勇」是由朋友介紹的等語
。而當時航警局之警員並未就係何人唆使被告甲○○之事詢問之
，待同日經移送台灣桃園地方法院檢察署（下稱桃園地檢署）檢
察官始訊問其帶回之Ｋ他命要交予何人，甲○○始供稱；係綽號
「小林」的人，聯絡電話為0000000000號，約三十歲人，「小林
」只負責給其每公斤十萬元，其餘給其自行負責等語。迨同年十
月六日被告四人之刑事答辯狀內始供出渠等由越南攜回Ｋ他命之
花費，係由綽號為「彼德」之被告戊○○以一公斤十萬元代價提
供，戊○○所使用之電話為0000000000號及其未婚妻之電話0000
000000號，並提供戊○○之護照影本及案發後甲○○之妻馮芳儀
與戊○○之電話對話錄音帶以供調查。甲○○甫經查獲時初未供
出戊○○係其上線，未久其於案件尚在偵查中即供出其上線為戊
○○，實無違常情、常理，否則凡在最初為警查獲時未供出毒品
來源之被告，縱嗣後供出毒品來源，因而破獲時，仍無上開減刑
規定之適用，此當非該條規定之立法目的，惟原判決未予體會該
條立法意旨，逕以渠等均未於破案之初，指稱本件係被告戊○○
出資購買毒品Ｋ他命，並唆使其等至越南運輸毒品回台，則被告
甲○○、丁○○、乙○○及丙○○事後翻異前詞，改稱被告戊○
○為此次運輸毒品愷他命之幕後指使者云云，尚非無疑，認無可
採為判決被告戊○○無罪之部分理由，顯然有違經驗論理法則，
違背法令。２、依卷附之九十二年十月五日錄音帶譯本，戊○○
與馮芳儀之對話，顯示戊○○願出錢請律師幫忙打官司及準備再
赴越南運輸Ｋ他命來台。且上開二捲錄音帶之譯文經第一審法院
當庭勘驗結果與錄音帶相符，戊○○亦坦承錄音帶之聲音係其本
人無誤。則對上開錄音中尚有江旭凱在場，究戊○○是否原與甲
○○、乙○○、丙○○、丁○○四人共赴越南購買毒品Ｋ他命而
未去，「阿輝」是否為戊○○事先洽妥販賣該毒品、並交付毒品
予甲○○之人？亦應傳訊江旭凱調查之。本案中未傳訊該證人調
查，亦未說明何以不傳訊之理由，僅以證人馮芳儀係甲○○之妻
，與戊○○對話中，已有預設立場之問話，是否真實無誤，已非
無疑而不採，難謂已盡依職權調查之責。況衡以常理，無論被告
戊○○與被告甲○○之交情原係如何親密，被告一既無涉本次之
運輸毒品Ｋ他命之行為，何以會於馮芳儀、江旭凱在場對話時有
上述「剛開始走越南這條路線的時候」、「行情是六萬」等語？
且張雅欣亦無可能會自行對馮芳儀稱：「那我們算一公斤五萬元
好不好？我們一個人給十萬，如果機票開銷都扣掉，也差不多六
萬，那還不是一樣啊！沒有差。」之語。而馮芳儀與甲○○如無
密切關係，自無須因戊○○為甲○○之上手，為求得戊○○亦為
涉嫌共同犯罪之證據，而錄音之，且如無預設立場，豈非談話漫
無邊際，又如何取得關於戊○○為共犯之相關陳述？是以此理由
認上開錄音是否真實可疑，難謂合於經驗法則，有判決理由矛盾
之違法。３、原判決理由四、（七）中復謂：「戊○○與甲○○
係認識六、七年之朋友，二人均曾與馮芳儀及張雅欣一起租屋住
在一起，甲○○家境貧窮，可見戊○○與甲○○交誼非淺，其向
馮芳儀稱願意幫忙出錢委請律師或籌措保證金辦理交保等，應符
合一般之社會通常經驗，尚不能憑此遽認戊○○即是此次運輸Ｋ
他命之幕後出資者，……。」云云，然同上（七）部分中後段卻
記載；「……，至戊○○於電話錄音對話中雖有坦承因無固定之
職業、收入，準備繼續從越南購買毒品運輸來台，不願讓該條購
毒管道斷線，所以不希望甲○○供出購毒之管道，而馮芳儀亦附
和戊○○之意願，向戊○○佯稱願意提供運輸毒品之人選」等情
，然此充其量僅能證明戊○○將來仍想繼續從事運輸毒品之想法
及意願，尚不足以證明甲○○等人此次從越南運輸Ｋ他命來台係
戊○○所唆使。則以戊○○無固定之職業、收入，尚欲準備繼續
從越南購買毒品運輸來台，不願讓該條購毒管道斷線，不希望甲
○○供出購毒之管道，則其如何為幫忙甲○○而出錢委請律師或
籌措保證金辦理交保？其經濟來源是否即係來自從越南購買毒品
運輸來台所得利益？且戊○○與甲○○既然交誼非淺，衡以常情
，無論戊○○此次是否為甲○○出錢委請律師或籌措保證金辦理
交保，或有上述減刑規定，甲○○豈會供出戊○○係教唆其為本
次運輸毒品Ｋ他命之共犯？是原判決上開理由，顯然前後矛盾，
有違經驗及論理法則，當然違背法令。４、原判決理由四、（七
）中段又謂：「戊○○本不否認伊之前曾向『阿輝』購買Ｋ他命
運輸來台等情，而在上開譯文中亦出現馮芳儀稱：『你和「阿輝
」已經套好了？』戊○○答稱：『不是，我是說以前，以前都有
一套模式了』，足見戊○○係稱曾與『阿輝』、『老爸』講好有
一套模式，並非指此次運輸Ｋ他命，亦足證戊○○並未坦承此次
運輸毒品與伊有關，大可承認這次運輸毒品也已經與『阿輝』套
好了等語，是自難以戊○○之前曾經有運輸毒品之經驗，即推論
戊○○亦有參與此次運輸Ｋ他命之犯行。」然依九十二年十月五
日之錄音帶譯文，可知僅戊○○知悉阿輝之行動電話號碼，且對
馮芳儀亦不否認其為甲○○之上線，況甲○○、乙○○、丙○○
、丁○○等四人此次赴越南即係為運輸毒品Ｋ他命返台，此亦為
戊○○所明知，其於此次原本即係欲與甲○○等四人同赴越南，
僅因照片遺失而能同行，是戊○○與甲○○等四人對購買毒品Ｋ
他命運輸返台原有共同犯意之聯絡，而運輸毒品Ｋ他命之行為係
由甲○○等四人分擔完成之。原判決對上開所載戊○○與馮芳儀
之錄音譯文何以不採，未敘明理由，僅截取該日錄音譯文中一段
該二人之片斷談話，而未就其所截取該片斷錄音譯文之前後，綜
合探究，即遽謂戊○○並非此次唆使被告甲○○等四人從越南運
輸Ｋ他命來台者，不足以證明被告戊○○有參與甲○○等人此次
運輸Ｋ他命毒品之犯行，顯有判決不依證據及理由不備之違法。
５、甲○○就戊○○交付七十萬元之供述，原判決認其係二十幾
歲之年輕人，自交付金錢購買毒品迄原第一次調查時，相距不過
數月，理應記憶深刻並供述一致始符常理，竟瑕疵迭現而認難以
其供述為被告戊○○共同運輸毒品之證據。惟依卷附之錄音譯文
所載，當時戊○○及其女友張雅欣，即稱運輸毒品之代價行情是
六萬元，如算一公斤五萬元，一個人給十萬元，機票開銷都扣掉
，差不多六萬元等語，此與甲○○、乙○○、丁○○、丙○○等
四人所稱之代價甲○○每公斤十萬元，其他三人代價六萬元大致
相符。且甲○○上述之陳述，其中之瑕疵是否致全然不可採，其
中何者為真實，本屬法院應依職權調查之事項，況人之記憶，並
非年輕者必強過年紀較長者，如其所經驗之事物並非當初欲特別
記憶者，亦常易有記憶不深之情形。是以甲○○年輕而其陳述前
後未一致即係不可採，難謂無違經驗及論理法則，應屬判決違背
法令。６、本次最高法院發回理由中即明載：「原判決復未綜合
全部卷證資料，審酌判斷，徒以甲○○及丁○○等人多次供述中
，有關收取買毒費用及報酬之金錢數目、買毒費用有無先存入銀
行、買毒費用係一次或分二次給付旅行社等細節，稍有出入，即
認彼四人所供不實，而逐一否定上揭不利於戊○○之諸多事證與
待證事實之關連性，遂至推斷無證據足以證明戊○○犯罪，其判
斷證據證明力職權之行使，難謂無違經驗法則與論理法則。實情
如何？事涉戊○○犯罪是否成立、甲○○等四人共犯人數，暨甲
○○等四人能否依毒品危害防制條例第十七條規定減輕其刑等法
律之適用，基於公平正義之維護及對甲○○等四人之重大利益，
自有調查之必要性。原審未予澈查釐清，即行判決，亦有應於審
判期日調查之證據未予調查之違法。」等語，然本件判決與前開
經撤銷發回更審之判決，就關於戊○○部分判決無罪之理由幾無
不同，是本件判決如同上開經撤銷之判決，仍有最高法院判決所
指上開違背法令之情形云云。
惟查原判決依憑被告甲○○、乙○○、丙○○、丁○○之自白，
證人楊衍濱之證言，台北關稅局扣押貨物、運輸工具收據及搜索
筆錄、Ｘ光檢查儀注檢行李報告表、旅客入出境紀錄查詢、託運
行李標籤、刑案現場照片、越南航空公司訂位紀錄、護照影本，
扣案之第三級毒品Ｋ他命九包、內政部警政署刑事警察局九十二
年十一月七日刑鑑字第０九二０一八六三三三號鑑驗通知書一紙
、藏放Ｋ他命所用之行李箱三個、藍色布袋三個及別針九支、台
灣高等法院被告全國前案紀錄表等證物，資以認定甲○○、乙○
○、丙○○、丁○○有原判決事實欄所記載之犯罪事實，因而撤
銷第一審關於甲○○、丙○○、乙○○、丁○○部分之科刑判決
，依想像競合犯關係，從一重改判均論處甲○○、丙○○、乙○
○、丁○○共同運輸第三級毒品（甲○○處有期徒刑七年，丙○
○、丁○○均處有期徒刑五年二月，乙○○，累犯，處有期徒刑
五年六月）罪刑之判決，已詳述其所憑之證據及理由。另公訴意
旨認被告戊○○為自越南運輸第三級毒品Ｋ他命進口，牟取暴利
，乃與甲○○、丁○○、乙○○、丙○○等人基於共同運輸第三
級毒品Ｋ他命之犯意聯絡，約定甲○○等若自越南運輸第三級毒
品Ｋ他命進入台灣，即按運輸之Ｋ他命毒品重量，每公斤給付甲
○○十萬元，另丁○○、乙○○、丙○○則分別可獲得六萬元之
報酬。隨由戊○○於九十二年九月間，在甲○○上開住處，分別
交付八萬元及七十萬元給甲○○，作為住宿、購買機票及購買毒
品之費用。甲○○即持上開款項至「國際山水旅行社」，委託不
知情之旅行社負責人楊衍濱代辦至越南之護照、簽證等證件及代
購機票、預訂住宿飯店等，甲○○並委由楊衍濱將上開七十萬元
兌換成美金二萬元後，攜至越南交予「阿輝」，作為購買第三級
毒品Ｋ他命之費用。嗣甲○○、丁○○、乙○○、丙○○等人即
於前揭所述時地攜毒入境，經航警局當場查獲如上之Ｋ他命九包
（合計總毛重六六八八點七七公克，合計總淨重六五一０公克）
，並依甲○○、丁○○、乙○○、丙○○等之供述，循線查得戊
○○亦涉有上情。因認戊○○亦涉犯毒品危害防制條例第四條第
三項之運輸第三級毒品罪及懲治走私條例第二條第一項之私運管
制物品罪嫌部分。經調查證據之結果，綜合全案卷證資料，認尚
乏積極證據足以證明戊○○涉犯該罪。因而維持第一審關於戊○
○部分無罪之判決，駁回檢察官在第二審之上訴，亦已詳細說明
其證據取捨及判斷之理由。原判決所為論述，核與卷證資料相符
，從形式上觀察，並無違背法令之情形。按認事採證、證據之取
捨及證據證明力之判斷，俱屬事實審法院之職權，苟無違背證據
法則，自不能指為違法。又（一）甲○○、乙○○、丙○○、丁
○○四人走私運輸入台之白色粉末九包，經內政部警政署刑事警
察局鑑驗結果，證實均含有第三級毒品Ｋ他命成分，丁○○所攜
帶之三包，含外包裝總毛重二一五六點七九公克、總淨重二０七
一公克、驗餘淨重二０六九點二公克、純度約百分之九十一，乙
○○所攜帶之三包，含外包裝總毛重二二０四點四二公克、總淨
重二一０九公克、驗餘淨重二一０七點二公克、純度約百分之九
十二、丙○○所攜帶之三包，含外包裝總毛重二三二七點五六公
克、總淨重二二三九公克、驗餘淨重二二三七點二公克、純度約
百分之九十一，此有內政部警政署刑事警察局九十二年十一月七
日刑鑑字第０九二０一八六三三三號鑑驗通知書一紙在卷可按，
既經專業鑑定機關鑑定其成分及純度，縱純度方面有些微差距，
並無礙其第三級毒品Ｋ他命屬性，原審未說明其純度不同之原因
，並無理由不備可言。（二）關於甲○○交出購買第三級毒品Ｋ
他命之金錢數額，原判決事實欄認定其先後二次交付三十五萬元
給楊衍濱兌換成美金二萬元，委託楊衍濱將該美金交給「國際山
水旅行社」在越南辦事之職員代為轉交予甲○○指定交付之不詳
姓名年籍綽號「阿輝」之越南華僑男子，作為購買第三級毒品Ｋ
他命之費用等情。並於理由內引用甲○○之自白及證人即「國際
山水旅行社」負責人楊衍濱於第一審證稱：「（甲○○交給你多
少錢帶過去越南？）大約現金新台幣七十萬元左右」、「……我
是跟中國國際商業銀行中山分行換美金，我印象中他好像是分成
二次給我，換成美金也有寫收據給他。每次應該約三十四萬元左
右，依照匯率來換算不可能有三十五萬元，他給我們一點服務費
，一千元就很多了」等語（見原判決第四頁第九至十六行）。顯
見該七十萬元即係甲○○購買第三級毒品Ｋ他命所付出之代價，
原判決已於理由中詳敘其所憑之證據，自難指為採證違法。至於
楊衍濱將之匯兌成美金交給綽號「阿輝」之越南華僑男子，其匯
率多少等細節，與甲○○、乙○○、丙○○、丁○○四人成立走
私運輸第三級毒品之事實不生影響，亦不得執為上訴第三審之理
由。（三）證據之取捨與證據之證明力如何，均屬事實審法院得
自由裁量、判斷之職權，苟其此項裁量、判斷，並不悖乎通常一
般人日常生活經驗之定則及理則上當然存在之法則，又已於判決
內論敘其何以作此判斷之心證理由者，即不得任意指摘為違法，
而據為提起第三審上訴之合法理由。原判決業於理由內敘明：甲
○○為警查獲時於警詢供稱：「我所教唆走私Ｋ他命為丙○○、
丁○○、乙○○等三人」、「我於九月二十三日分別打電話給邱
嫌、詹嫌、紀嫌叫他們準備出境」、「我是在九月二十六日下午
在越南胡志明市郊外以行動電話通知一位綽號『阿勇』的當地越
南人以美金三萬元購得」等語，核與丁○○、乙○○、丙○○於
警詢時供述大致相符，於檢察官偵訊時，甲○○亦坦承係唆使丁
○○、乙○○、丙○○等人運輸毒品，並供稱：是綽號「小林」
之人，以一公斤十萬元之報酬叫伊去運輸毒品，給付丁○○、乙
○○、丙○○之報酬是從伊的報酬扣除等語。可見渠等於破案之
初，均未指稱戊○○出資購買毒品Ｋ他命，並唆使渠等至越南運
輸毒品回台。況甲○○於檢察官九十二年十二月九日偵訊時供稱
：戊○○於九十二年九月上旬下午四、五時許，在伊住處交給伊
七十萬元，告訴伊要匯到越南給「阿輝」買毒品，伊拿到七十萬
元幾天後有存到誠泰銀行三重分行，在九月間某日將七十萬元帶
到「國際山水旅行社」，由該旅行社折算美金二萬元給「阿輝」
云云，經檢察官據其供述向誠泰商業銀行調閱甲○○在該銀行之
帳戶往來明細表，並無所稱將七十萬元存入其在該銀行開設帳戶
之紀錄，甲○○隨即改稱：記錯了，當時並沒有把戊○○交給伊
的錢存入銀行云云。綜觀甲○○對於戊○○交付之金錢數額、渠
等運輸毒品報酬之給付、以及有無將系爭七十萬元存到銀行等供
詞，前後供述不一，可見甲○○指稱戊○○有交付七十萬元去購
買毒品Ｋ他命云云，應係事後杜撰之詞，難予採信。而丁○○、
乙○○、丙○○三人於警詢時均一致供稱此次運輸毒品之事均係
由甲○○一人與渠等聯繫，並非由戊○○與渠等聯繫，嗣卻改稱
係戊○○親自與渠等洽談，渠等前後之供述明顯不一致，亦難僅
憑丁○○、乙○○、丙○○三人前開瑕疵迭見之不實指述，而為
戊○○不利之認定等情。原判決上揭所為論斷，經核並無判決不
備理由之違法情事，且其取捨判斷，亦未違背客觀存在之經驗法
則或論理法則。檢察官上訴意旨(三)漫事指摘，並非確實依據卷內
訴訟資料而為具體表明，不能認已具備適法上訴第三審之形式要
件。（四）關於公訴人所指不利於戊○○之與馮芳儀等人對話錄
音內容，原判決亦說明：該錄音帶譯文中固有諸多對話顯示戊○
○願意出錢幫忙甲○○等人請律師打官司，與此次Ｋ他命之交易
對象即「阿輝」之越南華僑男子，已經套好一套模式，以及其準
備再次前往越南運輸Ｋ他命來台等內容，然證人馮芳儀為甲○○
之妻，關係密切，其立場已不免偏頗，其與被告戊○○對話中，
已有預設立場之問話，是否真實，已非無疑，且查戊○○與甲○
○係認識六、七年之朋友，二人均曾與馮芳儀及張雅欣（戊○○
女友）一起租屋住在一起，甲○○家境貧窮等情，分據甲○○、
張雅欣、馮芳儀等人證述無訛，可見戊○○與甲○○交誼非淺，
其向馮芳儀稱願意幫忙出錢委請律師或籌措保證金辦理交保等，
應符合一般之社會通常經驗，尚不能憑此即認戊○○即是此次運
輸Ｋ他命之幕後出資者。又戊○○本不否認伊之前曾向「阿輝」
購買Ｋ他命運輸來台等情，而在上開錄音譯文中亦出現馮芳儀稱
：「你和『阿輝』已經套好了？」戊○○答稱：「不是，我是說
以前，以前都有一套模式了」等語，足見戊○○係稱曾與「阿輝
」、「老爸」講好有一套模式，並非指此次運輸Ｋ他命，戊○○
並未坦承此次運輸毒品與伊有關，否則大可承認這次運輸毒品也
已經與「阿輝」套好了等語，自難以戊○○之前曾經有運輸毒品
之經驗，即據此推論其亦有參與此次運輸Ｋ他命之犯行。至戊○
○於電話錄音對話中雖有坦承因無固定之職業、收入，準備繼續
從越南購買毒品運輸來台，不願讓該條購毒管道斷線，所以不希
望甲○○供出購毒之管道，而馮芳儀亦附合戊○○之意願，向戊
○○佯稱願意提供運輸毒品之人選等情，然此充其量僅能證明戊
○○將來仍想繼續從事運輸毒品之想法及意願，尚不足以證明甲
○○等人此次從越南運輸Ｋ他命來台係戊○○所唆使。前開錄音
帶譯文中，戊○○均無片語隻字坦承此次甲○○等人運輸Ｋ他命
來台係伊所唆使，綜觀譯文全旨僅能證明戊○○之前曾從事運輸
Ｋ他命來台之犯行（此部分並未遭起訴），以及將來準備再次運
輸毒品來台，並不足以證明戊○○有參與甲○○等人此次運輸Ｋ
他命毒品之犯行等情。此亦為原審採證認事職權之適法行使，核
與證據法則尚無違誤，自不得指為違法。又公訴人於原審並未主
張傳訊江旭凱，於法律審之本院始為此主張，自非依據卷內資料
執為指摘之合法上訴理由。刑事訴訟法第一百六十一條已於九十
一年二月八日修正公布，其第一項規定：檢察官就被告犯罪事實
，應負舉證責任，並指出證明之方法。因此，檢察官對於起訴之
犯罪事實，應負提出證據及說服之實質舉證責任。倘其所提出之
證據，不足為被告有罪之積極證明，或其指出證明之方法，無從
說服法院以形成被告有罪之心證，基於無罪推定原則，自應為被
告無罪判決之諭知。本件起訴之前，修正之刑事訴訟法關於舉證
責任之規定，已經公布施行，檢察官迄未提出適合於證明戊○○
有走私運輸第三級毒品之積極證據，並說明其證據方法與待證事
實之關係。原審經審理結果，對於卷內訴訟資料，復已逐一剖析
審酌，仍無從獲得戊○○走私運輸毒品犯罪之心證，因而維持第
一審諭知戊○○無罪之判決，自不能任意指摘為違法。綜上所述
，檢察官以上情指摘原判決違背法令，核與法律規定得為第三審
上訴理由之違法情形，不相適合，其上訴為違背法律上之程式，
應予駁回。
據上論結，應依刑事訴訟法第三百九十五條前段，判決如主文。
中    華    民    國  九十八  年    四    月  二十三  日
                      最高法院刑事第二庭
                          審判長法官  莊  登  照
                                法官  陳  世  淙
                                法官  許  錦  印
                                法官  陳  東  誥
                                法官  林  立  華
      本件正本證明與原本無異
                                      書  記  官
中    華    民    國  九十八  年    四    月  二十七  日
                                                Ａ


司法院資訊處製作；財團法人民間司法改革基金會備份。
